【裁判字號】    90,上訴,2315
【裁判日期】    901219
【裁判案由】    毒品危害防制條例等
【裁判全文】
臺灣高等法院刑事判決                           九十年度上訴字第二三一五號
    上  訴  人  臺灣士林地方法院檢察署檢察官
    被      告  乙○○
    指定辯護人  本院甲○辯護人
右上訴人因被告違反毒品危害防制條例案件，不服臺灣士林地方法院九十年度訴緝字
第一號，中華民國九十年三月六日第一審判決（起訴案號：臺灣士林地方法院檢察署
八十八年度偵字第七四二二號、第七四二三號）提起上訴，本院判決如左：
    主  文
上訴駁回。
    理  由
一、公訴意旨略以：被告乙○○基於概括之犯意，自民國（下同）八十七年十一月間
    起，至八十八年七月間止，在臺北縣八里鄉內，連續以每一包安非他命新台幣（
    下同）二千元之價格，多次販賣安非他命予丙○○、不詳姓名等人吸用云云，因
    認被告涉犯毒品危害防制條例第四條第二項之販賣第二級毒品罪嫌。
二、按犯罪事實應依證據認定之，無證據不得推定其犯罪事實。又不能證明被告犯罪
    者，應諭知無罪之判決，刑事訴訟法第一百五十四條、第三百零一條第一項分別
    定有明文。再告訴人之告訴，本以使被告受刑事訴追為目的，故其陳述是否與事
    實相符，自應調查其他證據，以資審認，苟其所為攻擊之詞，尚有瑕疵，則在此
    瑕疵未予究明以前，即不能遽採為斷罪之基礎（最高法院六十九年臺上字第一五
    三一號判例參照）。另按事實之認定，應憑證據，如未能發現相當證據，或證據
    不足以證明，自不能以推測或擬制之方法，為裁判基礎；且被告否認犯罪事實所
    持之辯解，縱屬不能成立，仍非有積極證據足以證明其犯罪行為，不能遽為有罪
    之認定，最高法院分別著有四十年臺上字第八六號判例、三十年度上字第一八三
    一號判例可資參照。
三、本件公訴人認被告涉有販賣第二級毒品犯行，無非係以丙○○之證述及安非他命
    、塑膠袋、吸管、試杯等扣案證物為其論據。訊據被告乙○○固不否認於查獲當
    場扣得丙○○所有之安非他命之事實，惟堅決否認有何販賣安非他命犯行，辯稱
    ：伊係無償轉讓予丙○○施用，並無販賣情事，因丙○○之前欠伊五千元，伊向
    丙○○追討，故被誣陷等語。經查：
  (一)縱為被告之自白，亦不得作為有罪判決之唯一證據，仍應調查其他必要之證據，
    以查是否與事實相符，刑法第一百五十六條第二項已明揭其旨，況乎於被告否認
    犯罪之情形下，單一證人之不利陳述，亦須顯無瑕疵可指，而就其他方面調查又
    與事實相符，始足採為被告犯罪事實之認定。本件證人丙○○雖多次於警訊、偵
    查及原審調查中指證：其曾向被告購買過三、四次安非他命，地點或在八里被告
    住處，或在上開農舍，每一公克價錢二千元，最後一次係購買五千元等情（見七
    四二二號偵查卷第八頁、四十頁背面、四十一頁、原審卷一第五十七頁、五十八
    、七十二頁）。惟營利事實為販賣安非他命之必要構成要件，交易中如何給付價
    金，當屬重要內容，證人丙○○就此所述齟齬，其於偵查中稱：最後一次交易是
    向被告以五千元買三克安非他命，貨先拿，錢尚欠著云云（同前偵查卷第四十頁
    背面、四十一頁），表示該次交易尚未付款。迄原審調查中則稱：向被告買安只
    有一次，是被告親自交付，前三次是透過被告之堂弟蘇正雄交付，其都是當場給
    錢云云（見原審卷一第五十七、五十八頁），表示其交易均有當場付款。再於原
    審調查中與被告對質時改稱：其是將錢交給蘇正雄，因為打電話向被告訂貨時，
    蘇正雄在其家中，之後蘇正雄騎機車去幫其拿安非他命，所以將錢交給蘇正雄。
    蘇正雄說向被告拿安毒，錢當然是交給被告云云（見原審卷一第七十二頁），意
    指其交易係透過蘇正雄付款，並推論蘇正雄係向被告取貨，當然有義務將款項交
    予被告等情；故而證人丙○○就每次購買安非他命時之付款方式、最後一次購買
    時究有無付款等節，所述已有出入，非無瑕疵可指。
  (二)證人蘇忠貞（原名蘇正雄）於原審調查中證稱：其並未幫丙○○轉交錢給被告，
    亦不可能幫被告拿安非他命給丙○○等語（見原審卷一第八十六頁），核與證人
    丙○○所證經由蘇正雄交易等節，亦有所不符。
  (三)扣案之安非他命四包為證人丙○○所有，此據其坦承在卷（見七四二二號偵查卷
    第七頁反面、原審卷一第五十七頁），核與被告、證人即查獲當時在場之劉志明
    所述相符（見同上偵查卷第十二頁、原審卷一第四十七頁反面）。雖證人丙○○
    指稱該等安非他命係其於查獲前甫向被告所購買云云，然為被告所否認，即在場
    之證人劉志明亦陳稱不清楚該事等語（見原審卷一第四十七頁反面），而證人丙
    ○○證述當日購買情節存有瑕疵，已如前述，故不足以之認定被告有該次之販賣
    毒品行為。另被告於查獲前本即有施用第二級毒品安非他命之犯行，此經其坦認
    在卷，並有臺灣高等法院檢察署刑案紀錄簡覆表一份存卷可按，其否認所持有電
    子磅秤、塑膠袋、分裝匙等物為供販賣毒品所用之工具，復乏實證可資憑佐係被
    告供販毒所用，是以尚難以持有電子磅秤、塑膠袋、分裝匙等物，即推論被告有
    販賣毒品之引證。至扣案之安非他命吸食器、附著安非他命殘渣之空盒等物，核
    與販賣毒品犯行無何關聯，應無庸贅。
  (四)另公訴意旨所指：被告販賣毒品予不詳姓氏之人之犯嫌，詳查全案卷證，並無任
    何證據可佐。
  (五)至被告於本院審理中自白於公訴意旨所指之系爭販賣安非他命期間曾無償轉讓安
    非他命予丙○○一節，經查，被告於八十八年一月中旬至同年三月間止，連續無
    償轉讓第二級毒品予劉志明施用之事實，業經原審於九十年三月六日以被告犯連
    續轉讓第二級毒品之罪，判處有期徒刑八月確定，並已送執行等情，有原審判決
    書、臺灣士林地方法院檢察署執行函文在卷可佐（見原審卷二第五十四之二頁）
    ，縱認被告有無償轉讓安非他命予丙○○之事實，亦已為該案轉讓毒品罪確定判
    決之既判力效力所及，而無庸論列。
  綜上各節所述，被告被訴販賣毒品犯嫌，唯一證人丙○○之陳述尚有瑕疵可指，且
  乏其他積極證據可資憑參，扣案證物亦無從採為認定被告犯罪事實之基礎，不能證
  明被告犯罪，自應為其無罪之諭知。
四、原審以不能證明被告有販賣第二級毒品之犯行而為無罪之諭知，經核並無不合，
    檢察官上訴猶以：證人丙○○指證被告販賣毒品之證詞並無扞挌之處及證人蘇忠
    貞之證述有迴護被告之情，暨有扣案之物為證等情，指摘原判決不當，惟查，證
    人丙○○現另案經臺灣士林地方法院檢察署通緝中，有通緝書存卷可（見本院
    卷第四十六頁），而其證詞存有瑕疵及不能證明被告有販賣毒品之犯行，均已詳
    如前述，檢察官上訴，仍執前詞並泛指證人蘇忠貞之證詞有迴護之情，惟並未提
    出其他具體證據以資佐證，其上訴為無理由，應予駁回。
據上論斷，應依刑事訴訟法第三百六十八條，判決如主文。
本案經檢察官劉永清到庭執行職務。
中      華      民      國    九十      年     十二     月    十九      日
                              臺灣高等法院刑事第二十庭
                                  審判長法  官  葉  麗  霞
                                        法  官  范  清  銘
           法  官  段  景  榕
右正本證明與原本無異。
如不服本判決應於收受送達後十日內向本院提出上訴書狀，其未敘述上訴之理由者並
得於提起上訴後十日內向本院補提理由書（均須按他造當事人之人數附繕本）。
                                        書記官  黃  嬿  婉
中      華      民      國    九十      年     十二     月    十九      日


司法院資訊處製作；財團法人民間司法改革基金會備份。
